【裁判字號】    98,易,1170
【裁判日期】    980930
【裁判案由】    毒品危害防制條例
【裁判全文】
臺灣板橋地方法院刑事判決              98年度易字第1170號
公  訴  人  臺灣板橋地方法院檢察署檢察官
被      告  甲○○
                    樓
上列被告因毒品危害防制條例案件，經檢察官提起公訴（98年度
毒偵字第1773號），被告於本院準備程序進行中就被訴事實為有
罪之陳述，經本院裁定改進行簡式審判程序，判決如下：
    主  文
甲○○施用第二級毒品，累犯，處有期徒刑肆月，如易科罰金以
新臺幣壹仟元折算壹日，扣案甲基安非他命拾壹包（驗餘淨重壹
點柒參公克）沒收銷毀之。
    事  實
一、甲○○前因施用毒品案件，經臺灣桃園地方法院以92年度毒
    聲字第2413號裁定送觀察、勒戒，認無繼續施用毒品傾向，
    於民國92年8 月29日執行完畢經釋放出所；又因竊盜案件，
    經同院以93年度易字第252 號判決判處有期徒刑1 年8 月確
    定；再因施用毒品案件，經該院以93年度壢簡字第1260號判
    決判處有期徒刑5 月確定；及因強盜案件，經該院以93年度
    訴字第1993號判決判處有期徒刑3 年8 月確定；復因施用毒
    品案件，另經同院以94年度桃簡字第885 號判決判處有期徒
    刑5 月確定；以上與其更犯偽造文書，經臺灣臺南地方法院
    以96年度訴字第133 號判決判處有期徒刑8 月確定案件部分
    ，經該院以96年度聲減字第1488號裁定將除強盜案件部分外
    之所犯各罪均予減刑，另定應執行有期徒刑4 年2 月確定後
    ，於97年9 月16日縮刑期滿假釋出監，所餘刑期交付保護管
    束，至97年11月3 日保護管束期滿假釋未經撤銷，其未執行
    之刑以執行完畢論。詎猶不知悔改，竟基於施用第二級毒品
    甲基安非他命之犯意，於98年2 月25日11時23分許為警採尿
    前96小時內之某時（應扣除為警拘捕至採尿時止人身自由受
    公權力拘束無從施用毒品之時間），在其位於桃園縣八德市
    ○○路○ 段428 巷14之2 號3 樓住處內，以將甲基安非他命
    置入玻璃球吸食器中燒烤吸取所生煙霧方式，施用第二級毒
    品甲基安非他命1 次。嗣於98年2 月24日23時30分許，其在
    臺北縣三峽鎮○○路76號前為警攔查，並於徵得甲○○同意
    後，在其身上搜扣得甲基安非他命11包（驗餘淨重1.73公克
    ），後再採集其尿液送驗，確認結果呈安非他命、甲基安非
    他命陽性反應。
二、案經臺北市政府警察局北投分局報告臺灣板橋地方法院檢察
    署檢察官偵查起訴。
    理  由
一、本案被告甲○○所犯係死刑、無期徒刑、最輕本刑為三年以
    上有期徒刑以外之罪，且非高等法院管轄之第一審案件，其
    於準備程序中就被訴事實為有罪之陳述，經本院告知簡式審
    判程序之旨，並聽取公訴人、被告之意見後，經合議庭裁定
    由受命法官獨任進行簡式審判程序，合先敘明。
二、上揭犯罪事實，業經被告於本院準備程序及審理中坦承不諱
    ，並有扣得且經臺北市政府警察局以98年3 月4 日北市鑑毒
    字第050 號鑑驗通知書確認之甲基安非他命11包（驗餘淨重
    1.73公克）可資佐證。另查，採得之被告尿液經送驗後，確
    認檢驗結果呈安非他命、甲基安非他命陽性反應，亦有臺灣
    尖端先進生技醫藥股份有限公司出具之98年3 月4 日濫用藥
    物檢驗報告乙紙在卷可憑。按甲基安非他命經口服投與後約
    百分之70於24小時內自尿中排出，約百分之90於96小時內自
    尿中排出，由於甲基安非他命成分之檢出與其投與方式、投
    與量、個人體質、採尿時間與檢測儀器之精密度等諸多因素
    有關，因此僅憑尿液中呈安非他命陽性反應，並無法確實推
    算吸食時間距採集時間之長短，惟依上述資料推斷，最長可
    能不會超過4 日，亦經行政院衛生署藥物食品檢驗局81年2
    月8 日以（81）藥檢一字第001156號函釋明確。被告雖已對
    施用時間不復記憶，惟承前開說明，至少可認定其曾於經採
    尿送驗前96小時內之某時，施用第二級毒品甲基安非他命1
    次此情無誤。綜上，足認被告上開出於任意性之自白確與事
    實相符，洵堪採為認定事實之依據，本案事證明確，被告犯
    行已堪認定。
三、又按92年7 月9 日新修正之毒品危害防制條例刪除二犯及三
    犯之規定，一改修法前繁雜之處遇程序，僅將施用毒品者簡
    化區分為初犯、再犯，並認施用毒品者係屬病患性犯人，以
    觀察、勒戒戒除其身癮，並以強制戒治去除其心癮。經觀察
    、勒戒或強制戒治執行完畢釋放後，若係5 年後再犯該條例
    第10條施用毒品罪者，與同條例第20條第1 項、第2 項關於
    「初犯」之處理方式相同，檢察官應先聲請法院裁定令被告
    入勒戒處所觀察、勒戒，並視有無繼續施用毒品傾向，決定
    應予釋放、為不起訴之處分，或應聲請法院裁定令入勒戒處
    所強制戒治；若係5 年內「再犯」同條例第10條施用毒品罪
    者，依同條例第23條第2 項規定，檢察官則應依法追訴。觀
    諸該條例第20條第3 項之修正理由：「觀察、勒戒或強制戒
    治5 年後再犯者，顯見前所實施之觀察、勒戒或強制戒治已
    足以遮斷其施用毒品之癮，為期自新及協助其戒除毒癮，對
    此5 年後再犯者，爰明定仍適用初犯之規定，先經觀察、勒
    戒、強制戒治之程序。」及同條例第23條第2 項之修正理由
    ：「為配合簡化施用毒品犯之刑事處遇程序，並鑑於經觀察
    、勒戒或強制戒治執行完畢釋放後5 年內再犯者，其再犯率
    甚高，原據以實施之觀察、勒戒及強制戒治既已無法收其實
    效，自應施以刑事處遇。」顯然如施用毒品者係前經觀察、
    勒戒或強制戒治等治療程序執行完畢5 年後，始再施用毒品
    之「初犯」，因前所執行之觀察、勒戒或強制戒治已足收戒
    除毒癮之效，自應重新執行觀察、勒戒或強制戒治等治療程
    序，並於治療程序執行完畢後，由檢察官為不起訴處分，毋
    庸對之追訴處罰；反之，在「再犯」之情形，因其先前所為
    治療程序顯未能收戒斷毒癮之效，且考量施用毒品者之再犯
    率偏高，乃簡化其刑事處遇程序，而逕予追訴處罰，不再施
    以治療程序。參酌上開立法理由，修正毒品危害防制條例就
    施用毒品者，祇於「初犯」及「5 年後再犯」二種情形，有
    其追訴條件之限制，即須於初犯經觀察、勒戒或強制戒治釋
    放後，5 年內均無施用毒品之行為，始能認其前所實施之觀
    察、勒戒或強制戒治已足遮斷毒癮，而得於5 年後再犯時，
    再予適用初犯之規定，重行觀察、勒戒等程序。倘5 年內已
    經再犯，被依法追訴處罰，縱其第3 次（或第3 次以上）施
    用毒品之時間在初犯釋放5 年以後，即與「5 年後再犯」之
    情形有別，且因已於「5 年內再犯」，顯見其再犯率甚高，
    原實施觀察、勒戒或強制戒治，已無法收其實效，而無5 年
    戒斷期之存在，自無再經觀察、勒戒及強制戒治之必要，應
    由檢察官逕行起訴，始符新法修正之本旨。是被告前因多次
    施用毒品案件，除已經觀察、勒戒之執行外，更曾經判處罪
    刑確定，有臺灣高等法院被告前案紀錄表乙份在卷可佐，被
    告於第1 次觀察、勒戒執行完畢後，既曾於5 年內再犯毒品
    危害防制條例第10條之罪，並另曾經判刑確定，本次被告所
    犯毒品危害防制條例第10條之罪，自非屬毒品危害防制條例
    第20條第3 項所定「5 年後再犯」之情形，而應依法追訴，
    附此敘明。
四、核被告所為，係犯毒品危害防制條例第10條第2 項之施用第
    二級毒品罪。其施用第二級毒品甲基安非他命前後持有毒品
    之低度行為，應為施用之高度行為所吸收，不另論罪。又被
    告有如犯罪事實欄所載之犯罪科刑執行情形，此觀諸前述卷
    附之被告前案紀錄表即明，其受有期徒刑之執行完畢後，5
    年以內故意再犯本案前揭有期徒刑以上之各罪，為累犯，應
    依刑法第47條第1 項之規定加重其刑。爰審酌被告前已因施
    用毒品案件經送觀察、勒戒，並經法院數度判刑在案而仍不
    能戒除毒癮，再次漠視法令禁制而犯本罪，顯見其戒除毒癮
    之意志薄弱，然施用毒品所生危害，實以自戕身心健康為主
    ，對於他人尚無明顯直接之實害，及其犯後坦承犯行，態度
    尚佳等一切情狀，量處如主文所示之刑，並諭知易科罰金折
    算標準，以示懲儆。
五、扣案甲基安非他命11包（驗餘淨重1.73公克），為被告持有
    供施用之第二級毒品，而甲基安非他命為細微結晶，部分已
    沾附於塑膠袋上，若欲完全析離，雖非不可能，但此舉對毒
    品危害防制政策之施行，並無特殊助益，且徒費執行之成本
    ，故均併依毒品危害防制條例第18條第1 項前段規定宣告沒
    收銷燬之，以符執行之實際。
據上論斷，應依刑事訴訟法第273 條之1 第1 項、第299 條第1
項前段，毒品危害防制條例第10條第2 項、第18條第1 項前段，
刑法第11條前段、第47條第1 項、第41條第1 項前段，判決如主
文。
本案經檢察官蘇振文到庭執行職務。
中    華    民    國    98    年    9     月    30    日
                  刑事第六庭  法  官  盧軍傑
上列正本證明與原本無異。
如不服本判決，應於判決送達後10日內敘明上訴理由，向本院提
出上訴狀 (應附繕本) ，上訴於臺灣高等法院。其未敘述上訴理
由者，應於上訴期間屆滿後20日內向本院補提理由書「切勿逕送
上級法院」。
                              書記官  周玉茹
中    華    民    國    98    年    9     月    30    日
附錄本案論罪科刑法條全文：
毒品危害防制條例第10條
施用第一級毒品者，處6月以上5年以下有期徒刑。
施用第二級毒品者，處3年以下有期徒刑。


司法院資訊處製作；財團法人民間司法改革基金會備份。
